【裁判字號】    96,上,1037
【裁判日期】    970415
【裁判案由】    清償借款
【裁判全文】
臺灣高等法院民事判決                  96年度上字第1037號
上  訴  人  甲○○
            艾森國際設計規劃管理顧問有限公司
兼  上一人
法定代理人  丁○○
被  上訴人  玉山商業銀行股份有限公司
法定代理人  乙○○
訴訟代理人  丙○○
上列當事人間請求清償借款事件，上訴人對於中華民國96年10月
31日臺灣臺北地方法院96年度訴字第7292號第一審判決提起上訴
，本院於97年3月25日言詞辯論終結，判決如下：
    主      文
上訴駁回。
第二審訴訟費用由上訴人連帶負擔。
    事實及理由
一、按民法第275條規定 ，連帶債務人中之一人受確定判決，而
    其判決非基於該債務人之個人關係者，為他債務人之利益亦
    生效力，故債權人以各連帶債務人為共同被告提起給付之訴
    ，被告一人提出非基於其個人關係之抗辯有理由者，對於被
    告各人即屬必須合一確定，自應適用民事訴訟法第56條第1
    項之規定（最高法院52年台上字第1930號及33年上字第4810
    號判例參照）。本件原審係判命甲○○、艾森國際設計規劃
    管理顧問有限公司（下稱艾森公司）、丁○○應負連帶給付
    責任，雖僅由甲○○提起上訴，惟其以非基於個人關係之抗
    辯事由而提起上訴，揆諸前揭說明，其上訴之效力應及於原
    審共同被告之艾森公司、丁○○，爰將其等併列為上訴人，
    合先敘明。
二、被上訴人主張：
  (一)上訴人艾森公司於民國（下同）95年5月18日以上訴人丁○
    ○、甲○○為連帶保證人，向伊借款新臺幣（下同）300萬
    元，約定借款期間自95年5月18日起至98年5月18日止，利息
    按伊公告之基準利率加碼年息1.27％機動計算，本息按月定
    額平均攤還。如未依約清償，即喪失期限利益，並自逾期之
    日起加付遲延利息，及逾期在6個月以內者按上開利率10％
    、逾6個月以上者按上開利率20％加付違約金。詎上訴人艾
    森公司自96年7月18日起即未繳付本息，尚欠伊本金219萬
    2446元未還，依約本件借款視為全部到期。
  (二)爰依消費借貸契約、連帶保證之法律關係，訴請：(1)上訴人
    應連帶給付被上訴人219萬2446元，及自96年7月18日起至清
    償日止，按年息5.39％計算之利息，暨自96年8月19日起至
    清償日止，逾期6個月以內按上開利率10％，超過6個月按上
    開利率20％計算之違約金。(2)願提供現金或等值之90年度甲
    類第一期中央政府建設公債為擔保，請准宣告假執行。原審
    判命上訴人如數連帶給付，上訴人不服提起上訴，被上訴人
    於本院聲明：上訴駁回。
三、上訴人則以：上訴人艾森公司因工程款200萬元左右無法順
    利收回，導致償還貸款能力不足，並於96年7月間向被上訴
    人申請展延協商，希望被上訴人能接受展延還款之提案，讓
    艾森公司繼續經營等語，資為抗辯。並於本院聲明：(1)原判
    決廢棄。(2)被上訴人在第一審之訴駁回。
四、兩造不爭執事項：
    上訴人艾森公司於95年5月18日以上訴人丁○○、甲○○為
    連帶保證人，向被上訴人借款300萬元，約定借款期間自95
    年5月18日起至98年5月18日止，利息按被上訴人公告之基準
    利率加碼年息1.27％機動計算，本息按月定額平均攤還。如
    未依約清償，即喪失期限利益，並自逾期之日起加付遲延利
    息，及逾期在6個月以內者按上開利率10％、逾6個月以上者
    按上開利率20％加付違約金。惟艾森公司自96年7月18日起
    即未依約繳納本息，尚欠本金219萬2446元未還，並有借款
    契約、授信約定書、存放款利率查詢表為憑（見原審卷第5
    至9頁）。
五、被上訴人又主張：上訴人等就欠款219萬2446元及利息、違
    約金，應負連帶清償之責等語。上訴人固不否認積欠被上訴
    人219萬2446元及利息、違約金，惟以前揭情詞置辯。則本
    件兩造爭點在於：上訴人請求展延還款期限，有無理由。茲
    論述如下：
  (一)按「清償期，除法律另有規定或契約另有訂定，或得依債之
    性質或其他情形決定者外，債權人得隨時請求清償，債務人
    亦得隨時為清償。」，民法第315條定有明文。
  (二)次按兩造所簽立之授信約定書第5條第1項第1款約定：「立
    約人（即上訴人）如有任何一宗債務不依約清償本金時，全
    部債務視為到期。」（見原審卷第6至8頁），而艾森公司自
    96年7月18日起即未依約繳納本息，尚欠本金219萬2446元未
    還，為上訴人所不爭執，揆諸前開說明，本件借款應視為全
    部到期，則被上訴人請求上訴人連帶清償，自屬有據。上訴
    人請求展延還款期限，為無理由。
六、綜上所述，被上訴人主張：上訴人等尚欠219萬2446元及利
    息、違約金未償，為可採。上訴人抗辯：希望被上訴人能接
    受展延還款，為不可採。從而，被上訴人依消費借貸及連帶
    保證之法律關係，請求上訴人連帶給付219萬2446元及利息
    、違約金，為有理由，應予准許。是則原審判命上訴人如數
    連帶給付，核無不合。上訴意旨指摘原判決不當，求予廢棄
    改判，為無理由，應予駁回。
七、本件事證已臻明確，兩造其餘陳述及攻擊防禦方法，經審酌
    後核與判決結果不生影響，不再一一論述，附此敘明。
據上論結，本件上訴為無理由，依民事訴訟法第449條第1項、第
85條第2項，判決如主文。
中    華    民    國    97    年    4     月    15    日
                    民事第三庭
                        審判長法  官 林敬修
                              法  官 藍文祥
                              法  官 黃騰耀
正本係照原本作成。
如不服本判決，應於收受送達後20日內向本院提出上訴書狀，其
未表明上訴理由者，應於提出上訴後20日內向本院補提理由書狀
（均須按他造當事人之人數附繕本）上訴時應提出委任律師或具
有律師資格之人之委任狀；委任有律師資格者，另應附具律師資
格證書及釋明委任人與受任人有民事訴訟法第466條之1第1項但
書或第2項（詳附註）所定關係之釋明文書影本。
中    華    民    國    97    年    4     月    16    日
                              書記官 秦仲芳
附註：
民事訴訟法第466條之1（第1項、第2項）：
對於第二審判決上訴，上訴人應委任律師為訴訟代理人。但上訴
人或其他法定代理人具有律師資格者，不在此限。
上訴人之配偶、三親等內之血親、二親等內之姻親，或上訴人為
法人、中央或地方機關時，其所屬專任人員具有律師資格並經法
院認為適當者，亦得為第三審訴訟代理人。


司法院資訊處製作；財團法人民間司法改革基金會備份。
